【裁判字號】    97,豐簡上,849
【裁判日期】    971105
【裁判案由】    妨害名譽
【裁判全文】
臺灣臺中地方法院刑事判決           97年度豐簡上字第849號
上  訴  人  臺灣臺中地方法院檢察署檢察官
被      告  甲○○
選任辯護人  陳盈光律師
上列上訴人因被告妨害名譽案件，不服本院中華民國97年8月20
日97年度豐簡字第566號第一審簡易判決（聲請案號：臺灣臺中
地方法院檢察署97年度偵字第14064號），提起上訴，本院管轄
之第二審合議庭判決如下：
    主    文
上訴駁回。
    犯罪事實
一、甲○○與丙○○同為矽品精密科技股份有限公司（下稱矽品
    公司）之員工，甲○○於民國97年1月20日下午5時許，在臺
    中縣潭子鄉○○路○段153號之矽品公司C棟員工餐廳附設全
    家便利商店之特定多數人得共見共聞之場所休息時，丙○○
    懷疑遭甲○○辱罵而予以質問，2人因而發生口角，甲○○
    竟基於公然侮辱犯意，在上開場所接續以「變態」、「媽的
    BITCH」、「瘋女人」等足以減損他人名譽之言詞辱罵丙○
    ○，詆毀丙○○之名譽。
二、案經丙○○訴由臺灣臺中地方法院檢察署檢察官聲請簡易判
    決處刑。
    理    由
一、證據能力方面：
    按被告以外之人於審判外之陳述，雖不符刑事訴訟法第159
    條之1至第159條之4之規定，但經當事人於審判程序同意作
    為證據，法院審酌該言詞陳述或書面陳述作成時之情況，認
    為適當者，亦得為證據。當事人、代理人或辯護人於法院調
    查證據時，知有第159條第1項不得為證據之情形，而未於言
    詞辯論終結前聲明異議者，視為有前項之同意。刑事訴訟法
    第159條之5定有明文。查告訴人丙○○於偵查中之陳述雖屬
    審判外之陳述，但被告及辯護人迄至本案言詞辯論終結前，
    未曾聲明異議，有本院審判筆錄在卷可考，另經本院審酌告
    訴人於偵查中陳述時之情狀，並無被違法取供或非出於自由
    意志之情形，是以上開證據作為本案之證據，屬適當，依前
    揭規定，得為本案之證據，合先敘明。
二、訊據被告甲○○固坦承於上開時、地，因告訴人不斷質問，
    而對告訴人出言「變態」、「媽的BITCH」、「瘋女人」等
    詞，惟矢口否認有何公然侮辱犯行，辯稱：因告訴人不斷對
    伊碎碎念，伊很害怕，才用這種說粗話的笨方法，想要趕走
    告訴人，伊沒有公然侮辱告訴人之故意云云。辯護人則為被
    告辯以：告訴人係準備好錄音設備而故意挑釁被告對其辱罵
    ，並以錄音蒐證，是其挑釁之行為，已含有接受挑釁對象辱
    罵之意思，是被告之辱罵係告訴人得以預期且願接受之結果
    ，應屬得告訴人承諾之行為，自得阻卻違法云云。經查：
  (一)被告於上開時、地以「變態」、「媽的BITCH」、「瘋女人
    」等詞辱罵告訴人乙節，業據告訴人即證人丙○○於偵查中
    證述在卷（見97年度他字第570號卷第15、16頁），並有錄
    音帶1捲附卷可憑，且經檢察官勘驗上開錄音帶之結果，發
    現本件係告訴人先質問被告有無罵伊，被告則回以「吃飽了
    」、「吃飽了喔」，告訴人不滿再予以質問，被告則反問告
    訴人「你為什麼一直看我」，並質問告訴人「我認識妳喔」
    、「妳什麼名字」等，而後對告訴人辱罵「變態」，告訴人
    續質以為何辱罵「變態」等語時，被告反以：「是喔，妳叫
    什麼名字，我不認識妳」、「是喔」或「喔妳漂亮喔」等語
    回應，之後並以「媽的BITCH」、「瘋女人」等語辱罵告訴
    人，再對告訴人之質問回以「「妳怎麼那麼美啊」，而後才
    以「妳再跟我囉唆」、「妳在念啥小（台語）」、「妳滾遠
    一點」、「妳怎麼知道我在罵你」、「妳那麼了不起喔」等
    語回應，最後再出言「瘋女人」辱罵告訴人等情，有檢察官
    97年3月10日及同年月12日製作之勘驗筆錄在卷可憑（見97
    年度他字第563號卷第34至38頁、第42頁）。由上開勘驗結
    果可知，被告對於告訴人之質問，先係以「吃飽了喔」、「
    我認識妳喔」等輕佻言語回應，並無任何因害怕或急於驅趕
    告訴人離開之用語，是被告辯稱說粗話係為趕走告訴人云云
    ，顯與事實不符，要難採信。況倘被告不願理會告訴人，衡
    情，理應於告訴人質問之初始即請告訴人離去，或相應不理
    ，或自行離去，實無以「吃飽了喔」、「喔妳漂亮喔」等言
    語回應後，再接續出言「變態」、「媽的BITCH」、「瘋女
    人」侮辱告訴人之理。是被告辯稱伊無侮辱之故意云云，應
    屬卸責之詞，不足採信。
  (二)又被告與告訴人係在矽品公司之員工餐廳內之全家便利商店
    處偶遇，且告訴人因多次與矽品公司員工爭執，而有隨身攜
    帶錄音設備乙情，為被告及告訴人所不爭執，並有被告提出
    之告訴人對矽品公司員工提起妨害名譽刑事告訴之不起訴處
    分書5份在卷可憑（見本院卷第47至58頁）。而觀之告訴人
    與矽品公司員工發生妨害名譽紛爭之時間多為本案發生前之
    96年11月或12月或97年1月中旬期間，是以，告訴人於發生
    多起紛爭後即隨身攜帶錄音設備，亦係為保護自身利益之合
    理行為，尚難因此推論告訴人有故意挑釁被告對其公然侮辱
    ，而遽認被告對告訴人之侮辱已得告訴人之同意，並得阻卻
    違法。是辯護人為被告辯稱被告之侮辱行為可視為得告訴人
    承諾之行為而得阻卻違法云云，亦不足採。另辯護人提出之
    不起訴處分書所述情節，均與本案犯罪情節不同，自不得比
    附援用認被告所為不構成犯罪，附此敘明。
  (三)按刑法上之公然侮辱罪，僅須侮辱行為足使不特定人或多數
    人得以共見共聞，即行成立。所謂侮辱，係以使人難堪為目
    的，以言語、文字、圖畫或動作表示不屑、輕蔑或攻擊之意
    思，足以對於個人在社會上所保持之人格及地位，達貶損其
    評價之程度，即足當之。本件被告於上開員工餐廳附屬便利
    商店之特定多數人可共見共聞場所，對告訴人出言「變態」
    、「媽的BITC H」、「瘋女人」等詞語，顯足貶抑告訴人於
    社會之地位尊嚴，自構成公然侮辱罪無訛。
  (四)綜上，本件事證明確，被告犯行，洵堪認定，應依法論科。
三、核被告所為，係犯刑法第309條第1項之公然侮辱罪。被告公
    然以「變態」、「媽的BITCH」、「瘋女人」等詞辱罵告訴
    人，係基於同一侮辱之犯意，在密接之時、地下所為，且侵
    害同一法益，為接續犯，應論以一罪。又按量刑輕重，係屬
    事實審法院得依職權自由裁量之事項，苟已斟酌刑法第57
    條各款所列情狀而未逾越法定刑度，不得遽指為違法；且在
    同一犯罪事實與情節，如別無其他加重或減輕之原因，下級
    審法院量定之刑，亦無過重或失輕之不當情形，則上級審法
    院對下級審法院之職權行使，原則上應予尊重（最高法院72
    年度臺上字第6696號、75年度臺上字第7033號判例及85年度
    臺上字第2446號判決意旨參照）。而刑法第309條公然侮辱
    罪之法定本刑為拘役或三百元以下罰金（罰金經提高為新臺
    幣9000元），是原審就被告之公然侮辱犯行，依刑事訴訟法
    第449條第1項前段、第454條第2項、刑法第309條第1項、第
    42條第3項前段、刑法施行法第1條之1規定，予以論罪，判
    處被告罰金新臺幣3000元，並諭知易服勞役之折算標準，核
    其認事用法並無違誤，量刑亦屬妥適，公訴人上訴意旨認原
    審量刑過輕，指摘原判決不當，為無理由，應予駁回。
據上論斷，依刑事訴訟法第455條之1第1項、第3項、第368 條，
判決如主文。
本案經檢察官乙○○到庭執行職務。
中    華    民    國    97    年    11    月    5    日
                  刑事第十七庭  審判長法  官  江奇峰
                                      法  官  郭書豪
                                      法  官  廖純卿
上為正本係照原本作成
不得上訴
                                      書記官  童秉三
中    華    民    國    97    年    11    月    6    日
附錄本案論罪法條全文：
中華民國刑法第309條
（公然侮辱罪）公然侮辱人者，處拘役或3百元以下罰金。
以強暴犯前項之罪者，處1年以下有期徒刑、拘役或5百元以下罰
金。


司法院資訊處製作；財團法人民間司法改革基金會備份。
